臺灣士林地方法院刑事判決　　　　　　　 96年度訴字第578號
公　訴　人　臺灣士林地方法院檢察署檢察官
被　　　告　乙○○
上列被告因毒品危害防制條例案件，經檢察官提起公訴（96年度
偵字第3517號），被告於本院準備程序中就被訴之事實為有罪之
陳述，經本院合議庭裁定，改由受命法官獨任依簡式審判程序審
理，並判決如下：
    主  文
乙○○所犯如附表編號1 至編號3 之明知為禁藥而轉讓罪，分別
量處如附表編號1 至編號3 所示之刑，均減為如附表編號1 至編
號3 所示之刑，附表編號3 扣案毒品甲基安非他命貳包（淨重拾
貳點陸貳公克）、分裝杓壹支、分裝袋壹佰壹拾伍只、電子磅秤
壹台均沒收。應執行有期徒刑柒月。扣案毒品甲基安非他命貳包
（淨重拾貳點陸貳公克）、分裝杓壹支、分裝袋壹佰壹拾伍只、
電子磅秤壹台均沒收。
    事  實
一、乙○○明知甲基安非他命係毒品危害防制條例第2 條第2 項
    第2 款規定之第二級毒品，亦係藥事法所稱之禁藥，不得轉
    讓，竟基於轉讓禁藥甲基安非他命之犯意，於附表所示之時
    間、地點，分別轉讓附表所示之禁藥甲基安非他命予附表所
    示之甲○○（甲○○涉犯施用第二級毒品安非他命部分另行
    審結）。嗣於民國96年3 月8 日下午5 時30分，員警持搜索
    票至臺北縣汐止市○○○路359 巷5 號6 樓乙○○住處搜索
    ，查獲乙○○所有之禁藥甲基安非他命2 包（淨重12.62 公
    克）、安非他命吸食器2 組、分裝杓1 支、分裝袋115 只、
    電子磅秤1 台等物，始悉上情。
二、案經臺北市政府警察局中山分局報告臺灣士林地方法院檢察
    署檢察官偵查起訴。
    理  由
一、本件被告乙○○所犯非死刑、無期徒刑、最輕本刑為3 年以
    上有期徒刑之罪，或高等法院管轄第一審之案件，被告於本
    院準備程序進行中，就被訴事實為有罪之陳述，經告以簡式
    審判程序之旨，並聽取檢察官及被告之意見後，本院合議庭
    裁定由受命法官獨任進行簡式審判程序，是本件之證據調查
    ，依刑事訴訟法第273 條之2 規定，不受同法第159 條第1
    項、第161 條之2 、第161 條之3 、第163 條之1 及第164
    條至第170 條規定之限制，合先敘明。
二、訊據被告乙○○就前揭犯罪事實，於警詢、偵查及本院均坦
    承不諱（臺灣士林地方法院檢察署96年度偵字第3517號卷第
    34、61頁，本院卷第87、91頁），核與證人甲○○證述相符
    （同上偵查卷第57頁）；另扣案白色晶體2 包，經檢驗含二
    級毒品甲基安非他命成分，驗前總純質淨重12.62 公克，有
    內政部警政署刑事警察局96年4 月11日刑鑑字第0960040134
    號鑑定書1 紙附卷可憑（本院卷第110 頁）；復有扣案分裝
    杓1 支、分裝袋115 只、電子磅秤1 台等物可佐，足認被告
    之任意性自白與事實相符，應堪採信。本案事證明確，被告
    犯行足堪認定，應依法論科。
三、按甲基安非他命係安非他命之衍生物，迭經行政院衛生署於
    69年12月8 日衛署藥字第301124號、79年10月9 日衛署藥字
    第904142號公告列入藥物藥商管理法第16條第1 款（即現行
    藥事法第22條第1 項第1 款）之禁藥管理，同時亦屬毒品危
    害防制條例第2 條第2 項規定之第二級毒品，而明知為禁藥
    而轉讓者，藥事法第83條第1 項亦定有處罰明文。故行為人
    明知為禁藥即甲基安非他命而轉讓予他人者，除成立毒品危
    害防制條例第8 條第2 項之轉讓第二級毒品罪外，亦構成藥
    事法第83條第1 項之轉讓禁藥罪，此係屬同一犯罪行為而同
    時有二種法律可資處罰之「法條（規）競合」情形，應依「
    重法優於輕法」、「後法優於前法」等法理，擇一處斷。毒
    品危害防制條例第8 條第2 項轉讓第二級毒品罪之法定本刑
    為「6 月以上5 年以下有期徒刑，得併科新台幣70萬元以下
    罰金」。而93年4 月21日修正後藥事法第83條第1 項轉讓禁
    藥罪之法定本刑為「7 年以下有期徒刑，得併科新台幣500
    萬元以下罰金」，故除轉讓之第二級毒品之數量及對象，有
    應依毒品危害防制條例第8 條第6 項及第9 條之規定加重其
    刑至2 分之1 之情形外，修正後藥事法第83條第1 項之罪之
    法定本刑，顯較毒品危害防制條例第8 條第2 項之罪之法定
    本刑為重，依前述「重法優於輕法」、「後法優於前法」之
    法理，自應優先適用藥事法第83條第1 項之規定處斷（最高
    法院96年度台上字第3582號判決參照）。經查，本案被告轉
    讓禁藥甲基安非他命予甲○○施用3 次之數量約為0.3 公克
    至0.6 公克，業經認定如前，其轉讓之安非他命數量未達行
    政院於93年1 月7 日以院臺法字第0930080551號令所發佈應
    加重其刑之數量（安非他命為淨重10公克以上者），不得依
    毒品危害防制條例第8 條第6 項規定加重其刑，揆諸前開說
    明，應優先適用藥事法之規定論處。核被告乙○○3 次無償
    轉讓安非他命予甲○○之行為，均係犯藥事法第83條第1 項
    之轉讓禁藥罪。被告持有第二級毒品甲基安非他命之低度行
    為，為轉讓之高度行為所吸收，不另論罪。其所犯上開3 罪
    ，犯意各別，行為有殊，應予分論併罰。起訴意旨雖認被告
    係犯危害防制條例第8 條第2 項轉讓第二級毒品罪，惟業經
    檢察官於本院96年10月26日審理時當庭更正起訴法條為藥事
    法第83條第1 項轉讓禁藥罪，附此敘明。爰審酌被告提供他
    人禁藥甲基安非他命之犯行，戕害人之生命及健康，甚且危
    及社會國家之健全發展，惟其犯罪後坦承犯行，已有悔意，
    且轉讓毒品數量非鉅，並其犯罪動機、目的、智識程度等一
    切情狀，量處如主文所示之刑。又被告犯罪在96年4 月24日
    以前，核無中華民國96年罪犯減刑條例所定不得減刑之情形
    ，依該條例第2 條第1 項第3 款之規定，應減其宣告刑2 分
    之1 ，爰為減刑如主文所示，並定其應執行刑。又藥事法第
    83條第1 項之最重本刑為7 年以下有期徒刑，依法不得易科
    罰金，併此敘明。
四、扣案之禁藥甲基安非他命2 包中之甲基安非他命（淨重12.6
    2 公克）係藥事法規範之禁藥，亦為刑法第38條第1 項第1
    款規定之違禁物，業據被告乙○○於本院供稱：遭搜索當天
    ，甲○○來電表示要來找伊，伊擬將該2 包甲基安非他命提
    供予甲○○施用等語（本院卷第115 頁），顯與被告乙○○
    本件轉讓犯行有關，應依刑法第38條第1 項第1 款規定，不
    問屬於犯人與否，宣告沒收；扣案包裝毒品甲基安非他命之
    空袋2 個、分裝杓1 支、分裝袋115 只、電子磅秤1 台為被
    告乙○○所有且為包裝、分裝甲基安非他命及秤重俾供轉讓
    所用（本院卷第88、92、115 頁），屬被告乙○○所有供本
    件犯罪所用之物，均應依刑法第38條第1 項第2 款規定宣告
    沒收。至扣案之安非他命吸食器2 組，雖為被告乙○○所有
    ，然係其自行施用毒品安非他命之工具，與本件犯行無關，
    爰不為諭知沒收。
據上論斷，應依刑事訴訟法第273 條之1 第1 項、第299 條第1
項前段，藥事法第83條第1 項，刑法第11條前段、第51條第5 款
、第38條第1 項第1 款、第2 款，中華民國96年罪犯減刑條例第
2 條第1 項第3 款、第7 條，判決如主文。
本案經檢察官白忠志到庭執行職務。
中　　華　　民　　國　　96　　年　　11　　月　　23　　日
                  刑事第三庭法  官  陳美彤
以上正本證明與原本無異。
如不服本判決，應於收受送達後10日內向本院提出上訴書狀。
                            書記官  賴麗容
中　　華　　民　　國　　96　　年　　11　　月　　23　　日
附表
 ┌──┬───┬─────┬───┬────┬────┬──┬───┬────┬─────┐
 │編號│ 時間 │ 轉讓地點 │受讓人│轉讓毒品│所犯罪名│犯罪│宣告刑│減得之刑│  從刑    │
 │    │      │          │      │及數量  │        │次數│      │        │          │
 ├──┼───┼─────┼───┼────┼────┼──┼───┼────┼─────┤
 │ 1  │95年10│臺北縣汐止│甲○○│甲基安非│藥事法第│1次 │有期徒│有期徒  │          │
 │    │、11月│市○○○路│      │他命0.1 │83條第1 │    │刑陸月│刑參月  │          │
 │    │間某日│359 巷5 號│      │至0.2 公│項      │    │      │        │          │
 │    │      │6 樓乙○○│      │克      │        │    │      │        │          │
 │    │      │住處      │      │        │        │    │      │        │          │
 ├──┼───┼─────┼───┼────┼────┼──┼───┼────┼─────┤
 │ 2  │95年12│臺北縣汐止│甲○○│甲基安非│藥事法第│1次 │有期徒│有期徒  │          │
 │    │月至96│市○○○路│      │他命0.1 │83條第1 │    │刑陸月│刑參月  │          │
 │    │年1 月│359 巷5 號│      │至0.2 公│項      │    │      │        │          │
 │    │間某日│6 樓乙○○│      │克      │        │    │      │        │          │
 │    │      │住處      │      │        │        │    │      │        │          │
 ├──┼───┼─────┼───┼────┼────┼──┼───┼────┼─────┤
 │ 3  │96年2 │臺北縣汐止│甲○○│甲基安非│藥事法第│1次 │有期徒│有期徒  │扣案毒品甲│
 │    │月18日│市○○○路│      │他命0.1 │83條第1 │    │刑陸月│刑參月  │基安非他命│
 │    │晚間7 │359 巷5 號│      │至0.2 公│項      │    │      │        │2 包（淨重│
 │    │、8 時│6 樓乙○○│      │克      │        │    │      │        │12.62 公克│
 │    │許    │住處      │      │        │        │    │      │        │）、分裝杓│
 │    │      │          │      │        │        │    │      │        │1 支、分裝│
 │    │      │          │      │        │        │    │      │        │袋115 只、│
 │    │      │          │      │        │        │    │      │        │電子磅秤1 │
 │    │      │          │      │        │        │    │      │        │台均沒收  │
 └──┴───┴─────┴───┴────┴────┴──┴───┴────┴─────┘
